【裁判字號】    99,聲再,2
【裁判日期】    990430
【裁判案由】    違反森林法
【裁判全文】
臺灣臺東地方法院刑事裁定               99年度聲再字第2號
再審聲請人  甲○○
即受判決人
上列聲請人即受判決人因違反森林法案件，對於本院98年度訴字
第106號確定判決，聲請再審，本院裁定如下：
    主  文
再審之聲請駁回。
    理  由
一、再審聲請意旨略以：原確定判決之犯罪事實，既已查獲犯案
    車牌號碼1897-MK號之自小貨車，當可循車追查其他共犯，
    資為本案證人，以證明聲請人並無共犯之情，故循「車牌號
    碼1897-MK號之自小貨車追查其他供犯，作為本案證人，以
    證明聲請人無共犯關係」之證據方法，具備「事實審判決前
    已經存在，為法院、當事人所不知，不及調查斟酌，至其後
    始行發現」之嶄新性要件；再者，倘能查獲其他共犯，令渠
    等對質，即可釐清真相，免於冤抑，故符合「顯然可足以動
    搖原有罪確定判決，應為無罪、免訴、免刑或輕於原判決罪
    名」之顯然性要求，故參照最高法院93年度台抗字第98號裁
    定意旨，上開二要件具足後，該證據不以絕對不經過調查程
    序為條件，聲請人爰依刑事訴訟法第420條第1項第6款之規
    定，聲請再審等語。
二、「刑事訴訟法第四百十三條第一項第六款所謂確實之新證據
    ，須以可認為確實足以動搖原確定判決，而為受判決人有利
    之判決者為限。抗告人聲請再審，係請傳證人某甲等證明其
    在偵查中供述係受看守某乙所脅迫，既非判決後發現之新證
    據，而為抗告人於判決前所明知，又非不須調查之確實新證
    據，自不能謂為有再審之理由」（最高法院41年台抗字第1
    號判例參照）。又「所謂發見確實之新證據，須顯然足為受
    判決人有利之判決，不須經過調查程序，固經本院著有明例
    ，惟所謂顯然足為受判決人有利之判決，不須經過調查者，
    係指就證據本身之形式上觀察，無顯然之瑕疪，可以認為足
    以動搖原確定判決者而言，至該證據究竟是否確實，能否准
    為再審開始之裁定，仍應予以相當之調查，而其實質的證據
    力如何，能否為受判決人有利之判決，則有待於再審開始後
    之調查判斷，徵諸同法第四百二十九條法院於開始再審之裁
    定確定後，應依其審級之通常程序而為審判之規定，亦可瞭
    然無疑，否則縱有新證據之提出，亦絕無開始再審之機會，
    而再審一經開始，受判決人必可受有利之判決，尤與再審程
    序係為救濟事實錯誤之旨，大相背謬」（最高法院32年抗字
    第113號判例參照）。復按「刑事訴訟法第四百二十條第一
    項第六款所謂發見確實之新證據，係指該證據於事實審法院
    判決前已經存在，為法院、當事人所不知，不及調查斟酌，
    至其後始行發見，且就證據本身形式上觀察，固不以絕對不
    須經過調查程序為條件，但必須顯然可認為足以動搖原有罪
    確定判決，而為受判決人無罪、免訴、免刑或輕於原判決所
    認罪名之判決者為限。故受理聲請再審之最後事實審法院，
    應就聲請再審理由之所謂「新證據」，是否具備事實審判決
    前已經存在，為法院、當事人所不知，事後方行發見之「嶄
    新性」，及顯然可認足以動搖原有罪確定判決，應為無罪、
    免訴、免刑或輕於原判決罪名之「顯然性」二要件，加以審
    查，為判斷應否准予開始再審之準據（最高法院93年臺亢字
    第98號判決參照）。
三、經查：
（一）本件聲請人所涉違反森林法案件，業經本院於民國（下同
      ）99年2月2日以98年度訴字第106號判決，判處有期徒刑1
      年，併科罰金新臺幣63,100元，罰金如易服勞役，以新臺
      幣1,000元折算1日，復聲請人提起上訴後，復經本院於99
      年3月16日以其上訴不合法駁回上訴，而於99年3月31日確
      定等情，業經本院調閱該案號卷宗核閱屬實。
（二）聲請人就其自稱無結夥二人以上，為搬運贓物使用車輛，
      竊取森林主產物犯行乙節，主張有刑事訴訟法第420條第1
      項第6 款發現確實之新證據，聲請再審，請求准予再開審
      判程序，循犯案車輛追查其他共犯，以為本案證人，並令
      渠等對質以釐清真相。茲查本院原確定判決認定聲請人有
      森林法第52條第1項第4款、第6 款等結夥二人以上，為搬
      運贓物使用車輛，竊取森林主產物等罪之理由，係依證人
      江志雄、戴志強、林俊溢、彭武泉、林宏樹之證言，並有
      扣案之鏈鋸1臺、鏈條1條、梅花扳手1支、銼刀2支、手電
      筒1 支、摺疊刀1支、機油2罐、汽油1罐、棉質手套1雙、
      牛樟木塊30塊、牛樟木屑2 茶杯，及查獲為搬運贓物使用
      之自小貨車、聲請人身上散發濃厚之牛樟木味道等情，依
      調查證據所得認定聲請人有為上開之犯行，理由敘述綦詳
      。至聲請人請求調查之犯案車牌號碼1897-MK號自小貨車
      ，業經聲請人於偵查中向檢察官表示「當時為共犯林宏樹
      所駕駛，現場丟棄之牛樟樹塊亦係林宏樹所丟」等語，並
      有車號查詢汽車車籍（見臺灣臺東地方法院檢察署98年度
      偵字第693號偵查卷宗26頁、第61頁）附卷足稽，其後雖
      經聲請人具狀翻供否認林宏樹與之有共犯關係（詳偵卷第
      63頁），惟經原確定判決之法院於審理程序依法傳喚證人
      林宏樹進行交互詰問，並經證人林宏樹陳明該車牌號碼18
      97-MK號自小貨車為何人所有（本院98年度訴字第106號卷
      第103頁至第105頁背面），且經原審於判決理由中交待「
      何以聲請人偵查中所供林宏樹即係駕駛上揭車牌號碼1897
      -MK號自小貨車」之供述，不足採之理由，並據此認定被
      告係與駕駛車牌號碼1897-MK號自小貨車之不明成年人二
      人共犯。足徵，聲請人所指可以車牌號碼1897-MK號自小
      貨車以查明聲請人是否共犯之情云云，早為聲請人於偵審
      階段所明知，並非於判決後始行發現，否則聲請人何須於
      偵查階段先供出車牌號碼1897-MK號自小貨車駕駛人為林
      宏樹，嗣馬上具狀否認，以撇清聲請人與車牌號碼1897-M
      K號自小貨車駕駛人共犯關係之必要，是聲請人聲請再審
      主觀上雖認以車追人屬「新證據」，但根本不具備事實審
      判決前已經存在，為法院、當事人所不知，事後方行發見
      之「嶄新性」要件。況聲請人僅於確定判決後空泛稱以車
      追查明其是否共犯以對質釐清真相等空洞言詞，不外係主
      張可傳喚車牌號碼1897-MK號自小貨車車主來調查聲請人
      有無共犯之情，茲聲請人早於偵審階段即明知「依該車牌
      號碼1897-MK號自小貨車以車追人以明有無共犯」之證據
      方法，已如前述，而聲請人所主張之證據方法，又不符顯
      然足以動搖原有罪確定判決，應為無罪、免訴、免刑或輕
      於原判決罪名之「顯然性」。揆諸上揭最高法院41年台抗
      字第1號判例及前揭判決例說明，聲請人之主張，尚不符
      刑事訴訟法第420條第1項第6款所謂發見確實之新證據，
      至為明確。
（三）綜上所述，聲請人所指再審理由，不符合刑事訴訟法第42
      0條第1項第6款聲請再審之要件，參照前述說明，本件再
      審之聲請為無理由，應予駁回。
四、依刑事訴訟法第434條第1項，裁定如主文。
中    華    民    國    99    年    4     月    30    日
          刑事第一庭    審判長法  官  蔡崇義
                              法  官  李俊彬
                              法  官  陳義忠
以上正本證明與原本無異。
如不服本裁定，應於裁定送達後5日內向本院提出抗告狀（須附
繕本）。
「切勿逕送上級法院」
                              書記官  王希文
中    華    民    國    99    年    4     月    30    日

司法院資訊處製作；財團法人民間司法改革基金會備份。
